臺灣桃園地方法院行政訴訟判決　
110年度交字第410號
原      告  陳德屏  
被      告  高雄市政府交通局

代  表  人  張淑娟  
上列當事人間交通裁決事件，原告不服被告民國110年8月12日高
市交裁字第32-D59A30495號裁決，提起行政訴訟，本院判決如下
：
    主  文
原告之訴駁回。
訴訟費用新臺幣參佰元由原告負擔。
    事實及理由
壹、程序部分
一、本件原告不服被告於民國110年8月12日以高市交裁字第32-D
    59A30495號裁決書（下稱原處分）所為之裁決，向本院提起
    撤銷訴訟，依兩造書狀所述各節及卷內資料所示，本件事證
    已臻明確，本院認無經言詞辯論之必要，爰依行政訴訟法第
    237 條之7 之規定，不經言詞辯論而為判決。
貳、實體部分
一、事實概要：原告於110年5月21日8時10分許，駕駛車牌號碼0
    00-0000號自用小客車（下稱系爭車輛），行經桃園市楊梅
    區中山北路1段與自立街口時闖紅燈進入交岔路口，為桃園
    市政府警察局楊梅分局（下稱舉發機關）員警攔停並當場以
    掌電字第D59A30495號舉發違反道路交通管理事件通知單（
    下稱系爭舉發單）舉發其違反道路交通管理處罰條例（下稱
    道交條例）第53條第1項規定，並載明應於110年6月20日前
    到案。嗣原告於110年6月4日陳述意見，被告於110年8月12
    日仍認其於上開時、地有「駕車行經有燈光號誌管制之交岔
    路口闖紅燈」之違規事實明確，乃依道交條例第53條第1項
    、第63條第1項第3款規定，以原處分裁處原告罰鍰新臺幣（
    下同）2,700元，並記違規點數3點，原處分並於同日送達予
    原告。原告不服原處分，於110年9月3日向本院提起本件行
    政訴訟。
二、原告起訴主張：原告是在綠燈時進入路口觀察，未有左轉，
    且路口施工佔據部分車道，原告並無違規，該處也沒有標示
    不可左轉進入自立街，卻遭員警攔停舉發等語。並聲明：原
    處分撤銷。
三、被告則以：本件違規事實，有舉發機關110年11月12日楊警
    分交字第1100038260號函、110年6月15日楊警分交字第1100
    019628號函、舉發員警職務報告及採證光碟附卷可稽（證三
    ）。故原告之違規事實，洵堪認定。原告雖辯稱「綠燈越線
    觀察，自始未有左轉」，惟經檢視員警職務報告略以：「職
    巡邏由自立街往中山北路1段方向行駛，駛出路口時發現一
    部小客車BGW-6775由中山北路1段由南往北方向行駛闖越中
    山北路1段紅燈禁止通行之號誌，依法攔停。」，復經檢視
    採證影片可見：影片時間08:07:41-員警行向自立街為綠燈
    狀態，而中山北路可見車輛為停等狀態，原告行駛於中山北
    路於紅燈狀態時，逕予穿越路口至交岔路口中央欲左轉(影
    片可見原告車輛左側方向燈亮啟)，員警攔停原告，核與員
    警職務報告相符。依前揭說明，足證原告面對路口交通號誌
    顯示為圓形紅燈，在已喪失車輛通行權之狀態下猶通過路口
    停止線後仍直行至交岔路口中央，其行為明顯違反道路交通
    標誌標線號誌設置規則第206條1項第5款：車輛面對圓形紅
    燈表示禁止通行，不得超越停止線或進入路口，並已符合交
    通部82年4月22日交路(82)字第009811號函釋所稱「車輛面
    對紅燈時仍逕予穿越路口至銜接路段，含左轉、直行、迴轉
    及右轉(依箭頭綠燈允許行駛者除外)即視為闖紅燈之行為」
    之違規態樣，而足以妨害其他方向人(若有行人穿越道)、車
    通行，故以闖紅燈論處，要無違誤。是原告於前揭時間、地
    點確有「駕車行經有燈光號誌管制之交岔路口闖紅燈」之違
    規事實，原處分並無違誤等語置辯。並聲明：原告之訴駁回
    。
四、本件爭點：違規事實是否明確？
五、本院之判斷：
  ㈠按汽車駕駛人，行經有燈光號誌管制之交岔路口闖紅燈者，
    處1800元以上5400元以下罰鍰；汽車駕駛人有第53條情形者
    ，除依原條款處罰鍰外，並予記違規點數3 點，道交條例第
    53條第1 項、第63條第1 項第3 款分別定有明文。次按停止
    線，用以指示行駛車輛停止之界限，車輛停止時，其前懸部
    分不得伸越該線；行車管制號誌圓形紅燈之意義，係指車輛
    面對圓形紅燈表示禁止通行，不得超越停止線或進入路口，
    道路交通標誌標線號誌設置規則第170 條第1 項前段、第20
    6 條第5 款第1 目規定甚明。又按交通部82年4 月22日交路
    字第009811號函釋意旨認為：「為促使駕駛人回歸於對標
    線之認知，同時兼顧執法技術層面與大眾接受程度，茲將面
    對圓形紅燈時超越停止線或闖紅燈之認定敘述如後提供參考
    ：⑴車輛面對圓形紅燈時仍逕予穿越路口至銜接路段，含左
    轉、直行、迴轉及右轉（依箭頭綠燈允許行駛者除外）即視
    為闖紅燈之行為。」，上開函釋內容，除紅燈右轉部份，因
    道交條例於94年12月28日修正增訂第53條第2 項規定，而不
    再視為同條第1 項規定之闖紅燈外，其餘關於闖紅燈之認定
    標準，經核與該條例第53條第1 項規定意旨無違，本院自得
    予以酌適用。
  ㈡經查，依員警職務報告略以：「當日騎乘警用巡邏機車由自
    立街往中山北路1段方向行駛，駛出路口時發現系爭車輛由
    中山北路1段南往北方向闖越紅燈號誌，遂依法攔停舉發」
    等語，並提出路口示意圖輔助說明察覺之經過（見本院卷第
    101至103頁）。復據本院依職權勘驗卷附採證光碟之結果略
    以：「影像為員警密錄器畫面，日期為『2021/05/21』，員警
    騎乘機車於支線道巡邏，當時天候與視線均良好。於『08：0
    7：41』時，可見員警所在道路之前方路口號誌為圓形綠燈，
    而車道在路口處因施工而架設圍籬封閉，員警之機車僅能進
    入對向車道繞行。於『08：07：47』時，員警準備進入路口時
    ，可見畫面左側之幹線道號誌為圓形紅燈，而同時間在畫面
    右側有白色自小客車（下稱系爭車輛）駛至幹線道上之行人
    穿越道區域，並持續行駛至路口中央。於『08：07：51』時，
    員警在系爭車輛駕駛座旁約5公尺處，即以左手對系爭車輛
    比劃示意靠邊停車。」，上開勘驗內容，業經本院製作勘驗
    筆錄並函達兩造命表示意見在卷可參（見本院卷第133至149
    頁) ，所呈畫面亦與卷附擷取照片相符（見本院卷第99至10
    0頁）。
  ㈢依勘驗結果所呈，系爭車輛在支線道已為圓形綠燈時（此時
    幹線道應係紅燈），始在幹線道上進入路口並左轉進入員警
    所在之支線道，足認其當時所面對之路口號誌已為圓形紅燈
    。原告雖辯稱在綠燈時已進入路口觀察來車云云，惟依上開
    勘驗結果，可認系爭車輛於幹線道綠燈時並不在路口範圍，
    而係在支線道駕駛警用機車之員警到達路口時，系爭車輛始
    進入路口，員警亦能觀察路口號誌與系爭車輛闖紅燈左轉之
    過程，並無誤判之虞。是員警上開提出之職務報告內容，經
    核與本院勘驗所見之違規經過相符，係屬真實可信，足信系
    爭車輛闖紅燈之違規事實明確。
  ㈣又圓形紅燈號誌乃禁止通行，車輛應依停止線停止不得闖越
    ，此乃一般正常智識之人均應具備之交通常識。是闖紅燈之
    違規處罰，自不以另設置禁止闖紅燈之違規警示標誌為必要
    ，縱使係面對圓形綠燈號誌，駕駛人仍應充分注意並遵守路
    口之標誌、標線依規定行駛。原告既知面對圓形紅燈號誌時
    不得闖越路口，是其徒以路口並未設置禁止左轉標誌為辯，
    此與闖紅燈違規事實之認定毫無關連，自非可採。
六、綜上所述，原告於事實概要欄所載時、地，面對圓形紅燈號
    誌，仍超越停止線進入路口，自有行經有燈光號誌管制之交
    岔路口闖紅燈之情事。從而，被告依道交條例第53條第1項
    、第63條第1項第3款（原處分漏載第3款）、第92條第6項規
    定，以原處分對原告裁處罰鍰2,700元，並記違規點數3點，
    核無違誤。原告訴請撤銷原處分，為無理由，應予駁回。
七、本件事證已臻明確，兩造其餘攻擊、防禦方法及所提證據，
    經核均與判決結果不生影響，爰不一一論列，併此敘明。
八、本件訴訟費用額確定為第一審裁判費300 元，爰依行政訴訟
    法第98條第1 項規定，由敗訴之原告負擔。
中　　華　　民　　國　　111 　年　　5 　　月　　13　　日
                  行政訴訟庭　法　官　徐  培  元
上為正本係照原本作成。
如不服本判決，應於判決送達後20日內，向本院提出上訴狀並表
明上訴理由（原判決所違背之法令及其具體內容或依訴訟資料可
認為原判決有違背法令之具體事實），其未載明上訴理由者，應
於提出上訴後20日內向本院補提理由書（上訴狀及上訴理由書均
須按他造人數附繕本，如未按期補提上訴理由書，則逕予駁回上
訴），並應繳納上訴裁判費新臺幣750元。
中　　華　　民　　國　　111 　年　　5 　　月　　13　　日
                              書記官  吳  文  彤